# 新租赁准则下公租房租赁负债和使用权资产的初始计量

提问人：Mia 米 娅 时间：2021-11-23 16:48:02
陈版您好！关于公租房方面的问题向您请教：A公司为员工向B公租房单位租赁公租房，
原合同主要条款：
租金标准：租金为 30 元/平方米·月，A公司将房屋分组给单位职工时，收取租金的标准不得高于 30 元/平方米·月；
租赁期间费用承担： 1 、因A公司及入住人使用不当或不合理使用，致使该房屋及其附属设施损坏或发生故障的，A公司应负维修责任，维修所产生的费用由A公司承担。 2 、房屋租赁期间，发生的与使用承租房屋相关的费用，包括水、电、燃气、电视、电话、网络以及物业服务（含垃圾清运）等费用、公共设施设备的水电分摊费用，以及有关按相关规定应由A公司方承担的其他费用，由A公司承担。
后来A公司又与B公租房出租单位签订补充协议
补充协议约定：A公司下有 9 套住房的对象拥有自由产权住房同时违规享受保障住房，租金由 30 元/平方米·月变更为 30 元/平方米·月。
同时，公司对内部约定对于不满足公司条件的，公司不承担相关租金，公司代收代缴租金；对于满足公司租房条件且拥有自有产权住房的，公司为其承担每月 30 元/平方米的租赁，另外每月 30 元/平方米的租赁由员工个人承担。
Q1：在这份合同中，A公司是作为主要责任人还是代理人？
Q2：如果A公司作为主要责任人，那么A公司是否也要对于不满足公司租赁条件的部分租金，以及满足公司租赁条件但是拥有自有产权住房的部分的租金确认为租赁负债和使用权资产？同时对向员工收取的部分确认租赁收入？
Q3：如果A公司作为代理人的话，不满足公司租赁条件的以及对于满足公司租赁条件但是拥有自有产权住房的部分，公司代收的部分确认为其他应收，对满足公司租赁条件的部分确认为租赁负债？

回答人：chenyiwei
1 、针对本案例的具体情况，判断A是主要责任人还是代理人，主要考虑是A有无能力自主决定将这些租入的公租房分配给哪些员工使用，以及确定向员工收取房租的标准。如果是，则A为主要责任人。从主帖信息看，A作为主要责任人的可能性较大。
2 、A公司须按租赁准则规定确认使用权资产和租赁负债，同时对其向员工收取的租金低于市场租金的差额应作为一项授予员工的非货币性福利处理。例如，租入的公租房租金和向员工收取的租金均为 30 ，市场租金为 50 ，假设租赁期为一年，适用短期租赁的简化处理，则：借：管理费用50 ，贷：其他应付款 30 ，贷：其他收益 20 ；借：管理费用——非货币性福利 20 ，借：银行存款/其他应收款 50 ，贷：其他业务收入 50 ，贷：应付职工薪酬——非货币性福利 20 ；借：应付职工薪酬——非货币性福利 20 ，贷：其他应收款 20 。